【裁判字號】    97,訴,5344
【裁判日期】    980213
【裁判案由】    毒品危害防制條例
【裁判全文】
臺灣板橋地方法院刑事判決              97年度訴字第5344號
公  訴  人  臺灣板橋地方法院檢察署檢察官
被      告  甲○○
上列被告因違反毒品危害防制條例案件，經檢察官提起公訴（九
十七年度毒偵字第八六四七號），後於本院準備程序進行中，被
告先就被訴事實為有罪陳述，經告以簡式審判之旨，並聽取當事
人之意見後，裁定進行簡式審判程序，並判決如下：
    主    文
甲○○施用第一級毒品，累犯，處有期徒刑肆月，如易科罰金，
以新臺幣壹仟元折算壹日，扣案殘渣袋個及削尖吸管肆支均沒
收。
    犯罪事實
一、甲○○前於民國九十一年間因施用毒品案件，經臺灣桃園地
    方法院裁定送觀察、勒戒後，認無繼續施用毒品之傾向，於
    九十二年三月十四日執行完畢釋放出所，並由臺灣桃園地方
    法院檢察署檢察官以九十一年度毒偵字第二八一三號、九十
    二年度毒偵字第六一二號為不起訴處分確定。另在前開觀察
    勒戒執行完畢釋放後五年內之九十四年間，再因施用毒品案
    件，經同法院於九十五年三月二十四日以九十四年度訴字第
    二０八七號判決分別判處有期徒刑七月、三月，應執行有期
    徒刑九月確定，並於九十五年十月十七日縮刑期滿執行完畢
    。詎其猶不思悔改，復基於施用第一級毒品海洛因之犯意，
    於九十七年十月十六日十九時至二十時之間，在臺北縣林口
    鄉○○路○段二七二巷二二號六樓之五，以將第一級毒品海
    洛因置入香菸（已棄置）內點燃之方式，施用第一級毒品海
    洛因。嗣於九十七年十月十七日一時許，在上址為警查獲，
    並扣得其所有供施用第一級毒品海洛因之殘渣袋三個及削尖
    吸管四支等物。
二、案經桃園縣政府警察局龜山分局報告臺灣板橋地方法院檢察
    署檢察官偵查起訴。
    理    由
一、訊據被告甲○○對於上揭犯罪事實坦承不諱（見本院九十八
    年一月二十二日審判筆錄第二頁），被告為警查獲時，經採
    集其尿液結果，亦呈鴉片類之陽性反應，此有臺灣檢驗科技
    股份有限公司所出具之濫用藥物檢驗報告一份在卷可稽，此
    外，尚有被告所有供施用第一級毒品海洛因之殘渣袋三個及
    削尖吸管四支等物扣案足憑，足認被告於本院審理中出於任
    意性之自白與事實相符，從而本件事證明確，被告犯行已堪
    認定。
二、按於九十二年七月九日新修正並於九十三年一月九日施行之
    毒品危害防制條例刪除二犯及三犯之規定，一改修法前繁雜
    之處遇程序，僅將施用毒品者簡化區分為初犯、再犯，並認
    施用毒品者係屬病患性犯人，以觀察、勒戒戒除其身癮，並
    以強制戒治去除其心癮。經觀察、勒戒或強制戒治執行完畢
    釋放後，若係五年後再犯該條例第十條施用毒品罪者，與同
    條例第二十條第一項、第二項關於「初犯」之處理方式相同
    ，檢察官應先聲請法院裁定令被告入勒戒處所觀察、勒戒，
    並視有無繼續施用毒品傾向，決定應予釋放、為不起訴之處
    分，或應聲請法院裁定令入勒戒處所強制戒治；若係五年內
    「再犯」同條例第十條施用毒品罪者，依同條例第二十三條
    第二項規定，檢察官則應依法追訴。觀諸該條例第二十條第
    三項之修正理由：「觀察、勒戒或強制戒治五年後再犯者，
    顯見前所實施之觀察、勒戒或強制戒治已足以遮斷其施用毒
    品之癮，為期自新及協助其戒除毒癮，對此五年後再犯者，
    爰明定仍適用初犯之規定，先經觀察、勒戒、強制戒治之程
    序。」及同條例第二十三條第二項之修正理由：「為配合簡
    化施用毒品犯之刑事處遇程序，並鑑於經觀察、勒戒或強制
    戒治執行完畢釋放後五年內再犯者，其再犯率甚高，原據以
    實施之觀察、勒戒及強制戒治既已無法收其實效，自應施以
    刑事處遇。」顯然如施用毒品者係前經觀察、勒戒或強制戒
    治等治療程序執行完畢五年後，始再施用毒品之「初犯」，
    因前所執行之觀察、勒戒或強制戒治已足收戒除毒癮之效，
    自應重新執行觀察、勒戒或強制戒治等治療程序，並於治療
    程序執行完畢後，由檢察官為不起訴處分，毋庸對之追訴處
    罰；反之，在「再犯」之情形，因其先前所為治療程序顯未
    能收戒斷毒癮之效，且考量施用毒品者之再犯率偏高，乃簡
    化其刑事處遇程序，而逕予追訴處罰，不再施以治療程序。
    參酌上開立法理由，修正毒品危害防制條例就施用毒品者，
    祇於「初犯」及「五年後再犯」二種情形，有其追訴條件之
    限制，即須於初犯經觀察、勒戒或強制戒治釋放後，「五年
    內均無施用毒品之行為」，始能認其前所實施之觀察、勒戒
    或強制戒治已足遮斷毒癮，而得於五年後再犯時，再予適用
    初犯之規定，重行觀察、勒戒等程序。倘五年內已經再犯，
    被依法追訴處罰，縱其第三次（或第三次以上）施用毒品之
    時間在初犯釋放五年以後，即與「五年後再犯」之情形有別
    ，且因已於「五年內再犯」，顯見其再犯率甚高，原實施觀
    察、勒戒或強制戒治，已無法收其實效，而無五年戒斷期之
    存在，自無再經觀察、勒戒及強制戒治之必要，應由檢察官
    逕行起訴，始符新法修正之本旨。經查，本案被告前於九十
    一年間因施用毒品案件，經臺灣桃園地方法院裁定送觀察、
    勒戒後，認無繼續施用毒品之傾向，於九十二年三月十四日
    執行完畢釋放出所，並由臺灣桃園地方法院檢察署檢察官以
    九十一年度毒偵字第二八一三號、九十二年度毒偵字第六一
    二號為不起訴處分確定。另在前開觀察勒戒執行完畢釋放後
    五年內之九十四年間，再因施用毒品案件，經同法院於九十
    五年三月二十四日以九十四年度訴字第二０八七號判決分別
    判處有期徒刑七月、三月，應執行有期徒刑九月確定等情，
    此有臺灣高等法院被告前案紀錄表附卷可稽。而本案被告既
    曾於上開觀察勒戒執行完畢後（即九十二年三月十四日）五
    年內，已再犯施用毒品案件，並經判刑確定，則本案被告於
    本案即九十七年十月十六日，施用第一級毒品之犯行，雖係
    於前揭觀察勒戒後逾五年之二犯，惟依上開說明，足認被告
    經上開觀察勒戒之執行後，未足以遮斷其施用毒品之癮，自
    與前揭條例第二十條第三項之規定僅得適用於「再犯」之情
    形不合（此有最高法院九十五年度台非字第五九號判決可參
    ），故本件公訴人逕向本院提起追訴，於法要無不合，附此
    陳明。綜上，本案事證明確，被告犯行堪以認定，應依法論
    科。
三、核其所為，係犯毒品危害防制條例第十條第一項之施用第一
    級毒品罪。其持有第一級毒品之低度行為，應為其施用第一
    級毒品之高度行為所吸收，不另論罪。又被告有前述刑之執
    行紀錄，其於有期徒刑執行完畢後，五年以內故意再犯有期
    徒刑以上之罪，為累犯，依刑法第四十七條第一項規定，加
    重其刑。然查，本件被告施用第一級毒品犯行，固屬不該，
    然被告犯後坦認犯行，甚有悔意，且其配偶現在監服刑，而
    其家中尚有就讀小學之年幼子女及年近七十之婆婆亟待照顧
    ，此有法務部戶役政連結作業系統、前案明細資料、在監所
    資料等附卷可佐，又參以本件所犯之罪法定本刑為六月以上
    五年以下有期徒刑，於依累犯之規定加重其刑後，被告將無
    易科罰金之利益，復衡其犯罪情狀，縱宣告法定最低度刑期
    ，猶嫌過重，在客觀上顯堪憫恕而足以引起一般之同情，爰
    依刑法第五十九條之規定減輕其刑，並依法先加後減之。爰
    審酌被告犯後坦承犯行而態度良好、施用毒品係戕害自身健
    康，對他人並不生重大危害及其他一切情狀，量處如主文所
    示之刑，並諭知易科罰金之折算標準。至扣案殘渣袋三個及
    削尖吸管四支等物，則均係被告所有供施用毒品所用之物，
    業據其自承在卷，爰依刑法第三十八條第一項第二款、第三
    項之規定，宣告沒收之。
據上論斷，應依刑事訴訟法第二百七十三條之一第一項、第二百
九十九條第一項前段，毒品危害防制條例第十條第一項，刑法第
十一條前段、第四十七條第一項、第五十九條、第四十一條第一
項前段、第三十八條第一項第二款，判決如主文。
本案經檢察官馬中人到庭執行職務。
中    華    民    國    98    年    2     月    13    日
                  刑事第二十庭法  官  吳冠霆
上列正本證明與原本無異。
如不服本判決，應於判決送達後10日內敘明上訴理由，向本院提
出上訴狀 (應附繕本) ，上訴於臺灣高等法院。其未敘述上訴理
由者，應於上訴期間屆滿後20日內向本院補提理由書「切勿逕送
上級法院」。
                              書記官  周百川
中    華    民    國    98    年    2     月    13    日
附錄本案論罪科刑法條全文
毒品危害防制條例第10條
施用第一級毒品者，處 6 月以上 5 年以下有期徒刑。
施用第二級毒品者，處 3 年以下有期徒刑。


司法院資訊處製作；財團法人民間司法改革基金會備份。
